【裁判字號】    98,交聲,899
【裁判日期】    980630
【裁判案由】    違反道路交通管理處罰條例聲明異議
【裁判全文】
臺灣桃園地方法院刑事交通事件裁定     98年度交聲字第899號
原處分機關  交通部公路總局新竹區監理所
異  議  人  乙○○
                      之1號
上列異議人即受處分人因違反道路交通管理處罰條例案件，對於
交通部公路總局新竹區監理所桃園監理站98年3 月23日所為之處
分（處分案號：桃監裁罰字第裁52-E00000000號），聲明異議，
本院裁定如下：
    主  文
原處分撤銷，發回交通部公路總局新竹區監理所。
    理  由
一、原處分意旨略以：異議人即受處分人乙○○（下稱異議人）
    所有車牌號碼F5R-218 號重型機車，於民國97年5 月21日上
    午11時45分許，行經新竹縣台三線橫山時，為新竹縣政府警
    察局橫山分局員警逕行舉發，因認異議人有「駕車行經有燈
    光號誌管制之交叉路口闖紅燈」情事，爰依道路交通管理處
    罰條例第53條第1 項規定，裁處異議人罰鍰新臺幣（下同）
    4,500 元整等語。
二、異議意旨略以：該機車雖登記在異議人名下，然異議人早已
    於96年11月間以分期付款方式賣給兒子之友人丙○○，於交
    車後即皆由丙○○使用，並約定等丙○○付清該機車之尾款
    後，即辦理過戶予丙○○，然因丙○○遲遲未交付尾款，而
    尚未辦理過戶，故本件違規行為，應由丙○○負責，爰請求
    撤銷原處分等語。
三、按「本條例之處罰，受舉發違反道路交通管理事件之受處罰
    人，認為受舉發之違規行為應歸責他人者，應於舉發違反道
    路交通管理事件通知單應到案日期前，檢附相關證據及應歸
    責人相關證明文件，向處罰機關告知應歸責人，處罰機關應
    即另行通知應歸責人到案依法處理。逾期未依規定辦理者，
    仍依本條例各該違反條款規定處罰。」道路交通管理處罰條
    例第85條第1 項定有明文。依上開規定之文義，受處分人「
    逾期未依規定辦理」之效果，係處罰機關「仍依本條例各該
    違反條款規定處罰」，並未指發生失權之效果。且觀諸上開
    規定修正之立法理由，亦未表示逾期未告知即生失權效果。
    況若舉發通知單送達受處分人時，已逾通知單所定之到案期
    日，則因未符合道路交通管理處罰條例第85條第1 項規定，
    即未生失權之效果。如此一來，將使有無失權之效果取決於
    舉發通知單送達之遲速，如送達在到案期日前者，即生失權
    效果；送達在到案期日後者，即不生失權效果，顯失公平（
    尤其若舉發通知單送達受處分人時，恰係通知單所定到案期
    日之同日或前一日，將使受處分人因無法及時告知應歸責他
    人之狀況，而承受失權之不公平結果）。如認受處分人有在
    期限前提出證明之義務，違反則「產生失權之效果」，不得
    再申請轉罰，無異剝奪受處分人得舉證免罰之權利，應有法
    律明文始能為之（臺灣高等法院暨所屬法院97年法律座談會
    刑事類提案第41號研討結果參照）。申言之，本條項規定應
    僅屬處罰機關得為實體上處罰之依據，並課予受處罰人適當
    舉證之義務，縱有違反，亦不生失權之效果；處罰機關於裁
    決前，乃至法院聲明異議程序中，仍應依違規事實是否存在
    、有無可歸責原因及責任條件等情，為實體上之判斷。
四、經查：上開重型機車之車籍登記所有人雖為異議人，惟異議
    人於96年11月間即已經以分期付款買賣方式賣給丙○○，並
    將該重型機車事實上交付給丙○○使用，約定於丙○○付清
    該重型機車尾款後，異議人即辦理過戶予丙○○，然丙○○
    並未依約交付尾款，而迄未辦理登記等情，業據證人甲○○
    於證稱：「（問：你們何時訂立買賣契約？）在96年11月20
    幾號簽的，但是該份買賣契約已經遺失。（問：何時交付車
    號F5R-218 號機車給丙○○使用？）簽約當天就交付機車給
    丙○○使用。（問：交付該重型機車給丙○○之後，有沒有
    再把車子簽回來使用？）沒有。（問：既然車子已經賣給丙
    ○○且交付給他使用，為何不去監理站辦理移轉？）因為該
    車總共賣給他27,000元，丙○○在簽約之前就先付5,000 元
    ，在簽約當天又付了12,000元，剩餘10,000元還沒有付，所
    以我們沒有先去辦理過戶。而尾款丙○○說他要分期付款，
    分6 期給付，... 還欠1 期2,000 元尚未付清。」等語（見
    本院卷第32頁背面）、證人丙○○結證稱：「（問：車號
    F5R-218 號重型機車，乙○○是否有賣給你？）是。... 買
    了以後車子就先給我用，車款是分期付款，付清以後才會辦
    理過戶。（問：提示本案新竹監理所52-E00000000號裁決書
    ，該份裁決書是否你違規？）這張應該是我違規的，乙○○
    有拿照片給我看，確實是我騎車違規。（問：96年11月間交
    車以後，確實車子都是你在使用？）對，都是我在使用，乙
    ○○並沒有把車取回。」等語屬實（見本院卷第37頁至37頁
    背面）。綜上，異議人前開所述實際騎乘上開機車而違規之
    人為丙○○，堪信為真實。是揆諸前揭說明，應由原處分機
    關另行通知應歸責人即丙○○到案依法處理，而非逕以上開
    車輛之所有人即異議人為處罰對象。綜上，原處分機關所為
    本件處分，尚有未洽，難以維持，爰將原處分撤銷，發回原
    處分機關，另為適法之處置。
五、據上論斷，應依道路交通案件處理辦法第20條前段，裁定如
    主文。
中    華    民    國    98    年    6     月   30     日
                  交通法庭    法  官   張明儀
以上正本證明與原本無異。
如不服本裁定，應於裁定送達後5 日內向本院提出抗告狀。
                              書記官   邱仲騏
中    華    民    國    98    年    6     月    30    日


司法院資訊處製作；財團法人民間司法改革基金會備份。
